【裁判字號】    92,交自,2
【裁判日期】    921128
【裁判案由】    公共危險等
【裁判全文】
臺灣宜蘭地方法院刑事判決                            九十二年度交自字第二號
    公  訴  人  臺灣宜蘭地方法院檢察署執行檢察官
    自  訴  人  戊○○
    自  訴  人  己○○
    兼右代理人
    被      告  丙○○
    指定辯護人  本院公設辯護人乙○○
右列被告因公共危險等案件，經自訴人提起自訴及檢察官移
第二七七六號），本院判決如左：
    主  文
丙○○因過失傷害人，處拘役伍拾日，如易科罰金，以佰元折算壹日。
被訴殺人未遂、毀損、肇事逃逸部分均無罪。
被訴酒醉駕車部分免訴。
被訴妨害公務部分不受理。
    事  實
一、丙○○於民國九十二年六月十一日凌晨四時許在宜蘭縣境內朋友住處飲酒後，明
    知並無汽車駕駛執照，且因飲酒後已無安全駕駛動力交通工具之能力，竟仍酒醉
    駕駛車牌號碼ＴＣ─○○九五號自用小客車，沿宜蘭市○○路由宜蘭市往礁溪方
    向行駛（酒醉駕車部分業經本院以九十二年度宜交簡字第八○號刑事簡易判決確
    定），於同日上午七時二十分許，行經吳沙路一七二巷前之有燈光號誌之交岔路
    口，本應注意汽車行駛至交岔路口，其行進應遵守燈光號誌之指示，且依當時天
    氣晴朗、日間自然光線、路面乾燥、無缺陷及無障礙物，視距良好，並無不能注
    意之情事，竟疏未注意，而闖越紅燈直行。適有己○○駕駛車牌號碼ＡＴ─四三
    三七號自用小客車附載戊○○，自宜蘭市○○路一七二巷橫越吳沙路往吳沙路一
    九七巷行駛，張佩姍駕駛之自用小客車因而撞及己○○駕駛之自用小客車左後車
    門，致戊○○受有前額及腹部挫傷之傷害。
二、案經戊○○、己○○向本院提起自訴及臺灣宜蘭地方法院檢察署檢察官移送併辦
    。
    理  由
甲、被告被訴傷害部分：
一、訊據被告丙○○坦承於前開時、地，於飲酒後駕駛車牌號碼ＴＣ─○○九五號自
    用小客車，與自訴人己○○駕駛之車牌號碼ＡＴ─四三三七號自用小客車發生車
    禍等情不諱，並陳稱：於車禍後伊停下車，由於自訴人己○○口氣很不好，所以
    伊才會駛離現場等語。經查：
  (一)前開車禍情形，業據自訴人己○○於本院審理中指訴綦詳，而本件車禍現場情形
    ，吳沙路係雙向二車道，道路中央劃有分向限制線，吳沙路與吳沙路一七二巷交
    岔路口設有行車管制號誌，車禍後自訴人己○○駕駛之自用小客車左後車門嚴重
    毀損凹陷，有道路交通事故現場圖、道路交通事故調查報告表(一)、(二)、現場及車
    損照片八幀等件附卷可稽。且證人丁○○於本院審理中證稱：當天伊剛好要送貨
    到貢寮，到路口時伊的方向是紅燈，伊停在內車道，自訴人的車子方向是綠燈，
    被告的車子從伊後方開到外車車道撞到自訴人的車子等語（參見本院九十二年十
    一月十八日審判筆錄）。依自訴人與證人丁○○之證述，本件被告於行經行車管
    制號誌之交岔路口時闖紅燈之情堪予認定。
  (二)按汽車駕駛人於未領有駕駛執照不得駕駛，汽車行駛至交岔路口，其行進、轉彎
    ，應遵守燈光號誌或交通警察之指示，而行車管制號誌中之紅燈，係表示禁止通
    行，不得超越停止線或進入路口，道路交通管理處條例第二十一條第一項第一款
    、道路交通管理規則第一百零二條第一項第一款及道路交通標誌標線號誌設置規
    則第二百零六條第五款分別定有明文。被告駕駛汽車，自應注意前開規定，而依
    當時天氣晴朗、日間自然光線、路面乾燥、無缺陷及無障礙物，視距良好，並無
    不能注意之情事，有前開道路交通事故調查報告表(一)、(二)可佐，被告竟疏未注意
    闖越紅燈欲通過交岔路口，其駕駛行為顯有過失。
  (三)本件車禍後，自訴人戊○○因此受有前額及腹部挫傷之傷害，有行政院衛生署宜
    蘭醫院出具之診斷證明書一紙附卷可證，則自訴人戊○○之傷害結果與被告之過
    失行為間，顯有相當因果關係。綜上所陳，本件事證明確，被告過失傷害犯行至
    堪認定，應依法論科。
  (四)自訴意旨雖以被告於飲酒後駕駛汽車並闖紅燈，致與自訴人己○○駕駛之汽車發
    生車禍，自訴人戊○○因此受有前揭傷害，而認被告涉有刑法第二百七十七條傷
    害罪嫌。惟按犯罪事實應依證據認定之，無證據不得推定其犯罪事實，刑事訴訟
    法第一百五十四條第二項定有明文。而按刑法上之故意，依該法第十三條第一項
    、第二項規定，分為直接故意與間接故意二種；前者指行為人對於構成犯罪之事
    實，明知並有使之發生該事實之決意，進而實施該犯罪決意之行為；後者則指行
    為人對於構成犯罪之事實，預見其有發生之可能，因該犯罪事實之發生不違背其
    本意，乃予容認，聽任其發生之情形而言。是行為人對於構成犯罪之事實，雖非
    決意促使其發生，但預見其發生而其發生並不違背其本意者，即為刑法第十三條
    第二項之間接故意，即須行為人主觀上對於構成要件之實現有所預見，仍聽任其
    發展，終致發生構成要件之該當結果，始克相當，與無故意，但應注意並能注意
    而疏未注意，或預見其發生而確信其不發生之過失責任有別。本件被告固自承於
    飲酒後仍駕駛汽車，並於上開地點闖紅燈，適自訴人己○○駕駛汽車自吳沙路一
    七二巷駛出，致撞及自訴人己○○汽車左後車門，惟被告於車禍後並未逕行駛離
    ，而停於現場，嗣後與自訴人己○○對話後始駛離現場，業據證人丁○○及王胤
    中於本院中證述在卷（參見本院九十二年十一月十八日審判筆錄），雖被告於飲
    酒後駕車有提高肇事之風險，而依證人丁○○、王胤中二人之證述，被告於車禍
    後既停留現場與自訴人己○○交談並未逕行駛離，尚難據此而認被告有傷害之意
    圖，參以被告駕駛自用小客車撞及他車，不特遭撞擊者有車毀人傷之虞，被告之
    車輛亦極可能因該碰撞而受傷，肇事之被告可能因此須負民事損害賠償責任或受
    刑事責任之處罰，而本件被告與自訴人既不相識，更無仇隙，主觀上應無聽任該
    車禍發生之可能，故難僅據車禍發生之事實，即認被告於上揭時地駕車肇事係故
    意行為所致。
二、核被告丙○○所為，係犯刑法第二百八十四條第一項前段過失傷害罪。被告於事
    故當時，未領有駕駛執照，屬無照駕駛，業據被告自承在卷，且於事故後，被告
    經警測得其呼氣中酒精濃度達零點八五ＭＧ／Ｌ，業經本院調閱九十二年度宜交
    簡字第八○號刑事卷宗，有被告呼氣酒精測試紙一紙附卷可佐，其因酒醉無照駕
    車致人受傷，依法應負刑事責任，應依道路交通管理處罰條例第八十六條第一項
    加重其刑。檢察官移送併案審理部分即九十二年偵字第二七七六號過失傷害案件
    ，因與已起訴之事實為同一事實，本院自得併予審理，附此敘明。爰審酌被告之
    過失程度，被害人所受之傷害，及犯罪後態度等一切情狀，量處如主文所示之刑
    ，並諭知易科罰金之折算標準，以示懲儆。
乙、被告被訴殺人未遂、毀損、肇事逃逸部分：
一、自訴意旨另以：被告於飲酒後駕駛汽車，並闖紅燈，因而與自訴人駕駛之汽車發
    生車禍，致自訴人戊○○受有傷害，而於自訴人己○○下車欲與被告理論之際，
    被告未立即下車或道歉，藉故要往路旁停車，經自訴人仍往前續行，因認被告涉
    有殺人、毀損、肇事逃逸等犯行。
二、按犯罪事實應依證據認定之，無證據不得推定其犯罪事實；又不能證明被告犯罪
    者，應諭知無罪之判決，刑事訴訟法第一百五十四條第二項、第三百零一條第一
    項分別定有明文。又犯罪事實之認定，應憑真實之證據，倘證據是否真實尚欠明
    確，自難以擬制推測之方法，為其判斷之基礎；而認定犯罪事實之證據係指足以
    認定被告確有犯罪行為之積極證據而言，該項證據自須適合於被告犯罪事實之認
    定，始得採為斷罪資料，最高法院著有五十三年臺上字第六五六號、二十九年上
    字第三一○五號判例可參。且刑事訴訟上證明之資料，無論其為直接或間接證據
    ，均須達於通常一般之人均不致有所懷疑，而得確信其為真實之程度，始得據為
    有罪之認定，若其關於被告是否犯罪之證明未能達此程度，而有合理懷疑之存在
    ，致使無從形成有罪之確信，根據「罪證有疑，利於被告」之證據法則，即不得
    遽為不利被告之認定，亦有最高法院七十六年臺上字第四九八六號判例可稽。
三、被告被訴殺人、毀損部分：訊據被告堅詞否認有故意殺人、故意毀損之犯行，而
    按刑法上之故意，依該法第十三條第一項、第二項規定，分為直接故意與間接故
    意二種；前者指行為人對於構成犯罪之事實，明知並有使之發生該事實之決意，
    進而實施該犯罪決意之行為；後者則指行為人對於構成犯罪之事實，預見其有發
    生之可能，因該犯罪事實之發生不違背其本意，乃予容認，聽任其發生之情形而
    言，均已如理由欄甲一(四)之說明，又按行為非出故意或過失者，不罰；過失行為
    之處罰，以有特別規定者，為限，刑法第十二條定有明文。而刑法第三百五十四
    條之毀損罪，並無處罰過失行為之特別規定，是自以行為人具有毀損之故意而毀
    棄、損壞他人之物，或致令不堪用，始得以刑法第三百五十四條之毀損罪相繩。
    本件被告於飲酒後，因過失駕駛行為致與自訴人己○○發生車禍等情，已如前述
    ，本件自訴人自訴被告故意殺人、故意毀損等犯行，除據自訴人之指訴外，復查
    無任何積極證據足資證明被告涉犯自訴人所指此部分之罪嫌，揆諸首開說明，就
    自訴人自訴被告故意殺人、故意毀損部分依法應為無罪之諭知。
四、被告被訴肇事逃逸部分：訊據被告丙○○堅詞否認有肇事逃逸犯行，並辯稱：於
    車禍發生後因自訴人己○○態度惡劣，因一時慌張而駕車離去，並無肇事逃逸犯
    行。經查：證人甲○○○○於本院審理時證稱：伊當時在吳沙路與宜興路口執行
    勤務，距離本件車禍現場約二十公尺，伊聽到聲音轉過頭，看到自訴人站在被告
    車旁，我走過去問自訴人有無人受傷，自訴人說沒有等語（參見本院九十二年十
    一月十八日審判筆錄），自訴人己○○於本院審理中亦自陳：於車禍發生後從外
    觀看不出戊○○有受傷，當時伊很緊張被告跑掉，因此下車請被告不要離開現場
    ，當被告駛離現場後，才發現戊○○受傷等語（參見前揭審判筆錄）。則自訴人
    己○○於車禍後未知戊○○是否受有傷害之情形下即下車與被告理論，於理論過
    程中未述及有人受傷之情形，再經證人甲○○○○上前詢問車禍情形時，自訴人
    己○○亦表明並無人受傷，再依自訴人戊○○因本件車禍僅受有前額及腹部挫傷
    之傷害，則在被告當時係待在車上而未下車予以查看之情形下，是否於車禍後已
    知悉他人受傷尚非無疑，而被告於肇事後已停車，雖於本應處理完畢即離去，惟
    其時自訴人已表明無人受傷，是尚難認被告主觀上知悉其肇事致人受傷而仍逃逸
    。此外，復查無任何積極證據證明被告於車禍後知悉他人受傷仍予逃逸之犯行，
    依前揭說明，不能證明被告此部分之犯罪，依法應諭知無罪之判決。
丙、被告被訴酒醉駕車部分：
一、按案件曾經判決確定者，應為免訴之判決，刑事訴訟法第三百零二條第一項第一
    款定有明文。經查：本件被告於九十二年六月十一日凌晨四時許在宜蘭縣境內朋
    友住處飲酒後，因飲酒後已無安全駕駛動力交通工具之能力，竟仍酒醉駕駛駕駛
    車牌號碼ＴＣ─○○九五號自用小客車，而與自訴人己○○駕駛之汽車發生車禍
    ，嗣經警測得其呼氣中酒精濃度達零點八五ＭＧ／Ｌ等情，業據被告自承在卷。
    而上開酒醉駕車犯行，業經臺灣宜蘭地方法院檢察署檢察官以九十二年度偵字第
    一六二六號聲請簡易判決處刑，經本院以九十二年度宜交簡字第八○號刑事簡易
    判決判處拘役二十日，如易科罰金，以三百元折算壹日確定，並於九十二年十月
    三十日易科罰金執行完畢，業據本院調閱臺灣宜蘭地方法院檢察署九十二年度執
    字第九六四號執行卷宗等相關卷證審核屬實，並有本院九十二年度宜交簡字第八
    ○刑事簡易判決書一份附卷可參。此部分之犯罪事實既已判決確定，揆諸前揭說
    明，依法應為免訴之諭知。
丁、被告被訴妨害公務部分：
一、自訴意旨另以：被告於車禍後，經前往現場處理之甲○○○○喝令被告停止前進
    ，被告不服從警員之執行，反而加速逃離現場，因認被告涉有妨害公務罪嫌。
二、按犯罪之被害人得提起自訴，刑事訴訟法第三百十九條第一項前段定有明文。惟
    此之所謂被害人，係指犯罪當時之直接被害人而言，最高法院分別著有五十六年
    台上字第二三六一號、六十八年台上字第二一四號判例可資參照。又不得提起自
    訴而提起者，應諭知不受理之判決，刑事訴訟法第三百三十四條定有明文。而刑
    法妨害公務罪係侵害國家法益之犯罪，是以，本件自訴人既非犯罪之直接被害人
    ，則揆諸前開規定及說明，自不得提起自訴，此部分應諭知不受理之判決。
據上論斷，應依刑事訴訟法第二百九十九條第一項前段、第三百零一條第一項、第三
百零二條第一款、第三百三十四條，道路交通管理處罰條理第八十六條第一項，刑法
第二百八十四條第一項前段、第四十一條第一項前段，罰金罰鍰提高標準條例第一條
前段、第二條判決如主文。
中      華      民      國    九十二    年     十一     月    二十八    日
        臺灣宜蘭地方法院交通法庭
                                        審判長法  官  林  惠  玲
                                              法  官  郭  顏  毓
                                              法  官  辜  漢  忠
右正本證明與原本無異。
如不服本判決，應於判決送達後十日內向本院提出上訴狀( 應附繕本 )。
                                              書記官  林  秀  麗
中      華      民      國    九十二    年     十一     月    二十八    日
附錄本案論罪科刑法條全文：
刑法第二百八十四條第一項
因過失傷害人者，處六月以下有期徒刑、拘役或五百元以下罰金，致重傷者，處一年
以下有期徒刑、拘役或五百元以下罰金。


司法院資訊處製作；財團法人民間司法改革基金會備份。
